【裁判字號】    98,交聲,225
【裁判日期】    980225
【裁判案由】    交管條例聲異
【裁判全文】
臺灣板橋地方法院交通事件裁定         98年度交聲字第225號
原處分機關  交通部公路總局臺北區監理所板橋監理站
異  議  人
即受處分人  甲○○
上列異議人即受處分人因違反道路交通管理處罰條例事件，對於
交通部公路總局臺北區監理所板橋監理站中華民國98年1 月13日
所為之處分（原處分案號：板監裁字第裁41-CO0000000號），聲
明異議，本院裁定如下：
    主  文
原處分撤銷。
甲○○汽車駕駛人，駕駛汽車經測試檢定酒精濃度超過規定標準
，處罰鍰新臺幣萬元，並應接受道路交通安全講習。
    理  由
一、原處分意旨略以：異議人即受處分人甲○○於民國98年1 月
    12日22時50分許，騎乘車號QV2-708 號輕型機車，行經臺北
    縣新莊市民安陸橋時，為警攔停後，測得吐氣所含酒精成分
    為每毫升0.43毫克，有「汽車駕駛人酒精濃度超過規定標準
    （0.4-0.55毫克）」之違規行為，經臺北縣政府警察局新莊
    分局光華派出所警員當場填製臺北縣政府警察局北縣警交字
    第CO0000000 號舉發違反道路交通管理事件通知單（下稱舉
    發通知單）舉發，再經原處分機關於98年1 月13日以板監裁
    字第裁41-CO0000000號違反道路交通管理事件裁決書，依道
    路交通管理處罰條例第35條第1 項第1 款之規定，裁處罰鍰
    新臺幣（下同）30,000元、吊扣駕駛執照12個月（因異議人
    機車駕駛執照已於98年1 月4 日遭註銷，而應吊扣職業小客
    車駕駛執照），並依同條例第24條第1 項第2 款之規定，施
    以道路交通安全講習。
二、異議意旨略以：伊對於酒後駕車之行為深感悔悟，亦已繳交
    罰鍰完畢，惟伊並無機車之駕駛執照，而係領用職業小客車
    之駕駛執照，原處分機關逕行吊扣其職業小客車駕駛執照，
    將使伊無以謀生，影響生計甚鉅，為此聲明異議，請求撤銷
    原處分云云。
三、按道路交通管理處罰條例所稱之汽車，包括機器腳踏車，道
    路交通管理處罰條例第3 條第8 款定有明文。次按汽車駕駛
    人，駕駛汽車經測試檢定有下列情形之一者，處新臺幣15,0
    00元以上60,000元以下罰鍰，並當場移置保管該汽車及吊扣
    其駕駛執照1 年；因而肇事致人受傷者，並吊扣其駕駛執照
    2 年；致人重傷或死亡者，吊銷其駕駛執照，並不得再考領
    ：一、酒精濃度超過規定標準。又汽車駕駛人，有下列情形
    之一者，應接受道路交通安全講習：二、有第35條第1 項規
    定之情形，同條例第35條第1 項第1 款、第24條第1 項第2
    款分別定有明文。
四、經查：
  (一)異議人於98年1 月12日22時50分許，騎乘車號QV2-708 號輕
    型機車，行經臺北縣新莊市民安陸橋時，為警攔停後，測得
    吐氣所含酒精成分為每毫升0.43毫克，有「汽車駕駛人酒精
    濃度超過規定標準（0.4 至0.55毫克）」之違規行為，為異
    議人所自承在卷（見本院卷第3 頁），並有酒精測定紀錄表
    、舉發通知單各1 紙在卷可按（見本院卷第6 頁），堪予採
    信。又異議人於前開違規行為時，並無機車駕駛執照，而係
    持有職業小客車駕駛執照之情，亦經本院依職權查明屬實，
    有證號查詢汽車駕駛人、證號查詢機車駕駛人各1 紙附卷可
    考（見本院卷第12至13頁），亦堪認定。
  (二)惟按道路交通管理處罰條例第68條於94年12月14日修正公布
    ，經行政院以95年2 月27日行政院院臺交字第0950082898號
    令核定自95年3 月1 日施行，而本件行為時及裁決時係分別
    為98年1 月12日、98年1 月13日，均在該條文修正後，是本
    件違規行為之認定，自應依行為時及裁處時之道路交通管理
    處罰條例第68條規定（即上開94年12月14日修正後之該條例
    第68條）裁處。而按修正後之第68條規定「汽車駕駛人，因
    違反本條例及道路交通安全規則之規定，受吊銷駕駛執照處
    分時，吊銷其持有各級車類之駕駛執照」（與修正前比較係
    刪除吊扣），其修正之原因乃舊法將違規駕駛人所持有各級
    車類之駕駛執照一併吊扣或吊銷失之過酷，影響人民工作及
    生活甚鉅，故依修正後規定，受吊扣駕駛執照處分時，不再
    吊扣其持有各級車類之駕駛執照，僅於受吊銷駕駛執照處分
    時，始吊銷其持有各級車類之駕駛執照。是以，本件違規時
    異議人係騎乘輕型機車，其依法所受之處分應為限制騎乘機
    車之權利，而應吊扣機車駕駛執照，始符修正後第68條規定
    之意旨，然因異議人並未領有機車駕駛執照，於此情形，自
    無從處以異議人吊扣機車駕駛執照之處分，惟原處分機關逕
    依道路交通管理處罰條例第68條修正前之交通部相關函釋（
    95年5 月3 日交路字第0950030639號函、94年9 月15日交路
    字第0940051433號函、89年8 月30日交路89字第008861號函
    ），以該條例第68條規定，修正後僅刪除「吊扣」規定，並
    無修正吊銷規定，認仍應吊扣（銷）駕駛執照等語，顯然違
    反該條例第68條修正理由之意旨，且參以異議人係騎乘輕型
    機車，如因此吊扣異議人之職業小客車駕駛執照，此舉顯然
    將剝奪異議人駕駛職業小客車之權利，對異議人之權益造成
    極大之損害，亦與現行之道路交通管理處罰條例第68條之規
    定未合，是異議人辯稱不應吊扣其職業小客車駕駛執照等語
    ，於法有據。
五、綜上所述，異議人確有於前述時、地，騎乘輕型機車，而有
    有「汽車駕駛人酒精濃度超過規定標準（0.4-0.55毫克）」
    之違規行為，洵堪認定。原處分機關就此部分認定，依道路
    交通管理處罰條例第35條第1 項第1 款之規定，裁處異議人
    罰鍰30,000元，並依同條例第24條第1 項第2 款之規定，施
    以道路交通安全講習之裁罰部分，固無違誤，惟就裁處吊扣
    異議人（職業小客車）駕駛執照12個月之裁罰部分，因異議
    人機車駕駛執照已遭註銷，無從處以吊扣之處分，又因其本
    件係騎乘機車違規，依道路交通管理處罰條例第68條規定修
    正之意旨，亦不得吊扣其現尚有效之職業小客車駕駛執照，
    原處分機關未審酌道路交通管理處罰條例第68條於94年12月
    14日之修正意旨，仍處分吊扣異議人（職業小客車）駕駛執
    照12個月之裁罰，自有未當。從而，異議人提起本件聲明異
    議，為有理由，應由本院將原處分撤銷（因本件為一個違規
    行為，罰鍰與吊扣處分無從區分），自為裁罰如主文所示，
    以期適法。
據上論斷，應依道路交通管理處罰條例第87條第2 項，道路交通
案件處理辦法第20條，裁定如主文。
中    華    民    國    98    年    2     月    25    日
                  交通法庭    法  官  鄧雅心
以上正本證明與原本無異。
如不服本裁定，應於送達後5 日內，向本院提出抗告狀。
                              書記官  王小芬
中    華    民    國    98    年    2     月    25    日


司法院資訊處製作；財團法人民間司法改革基金會備份。
